臺灣高等法院臺中分院刑事判決　　　100年度上更(二)字第4號
上　訴　人
即　被　告　張嘉仁
選任辯護人　黃英傑律師
上列上訴人因殺人未遂等案件，不服臺灣臺中地方法院97年度訴
字第2415號中華民國98年4月13日第一審判決（起訴案號：臺灣
臺中地方法院檢察署97年度偵字第9751號），提起上訴及移送併
案審理（99年度偵字第10067號），經最高法院第2次發回更審，
本院判決如下：
    主  文
原判決關於張嘉仁部分撤銷。
張嘉仁共同殺人未遂，處有期徒刑捌年陸月。扣案之德國HK廠製
USP型制式半自動手槍壹支（槍枝管制編號0000000000，含彈匣
壹個）、制式子彈陸顆，均沒收。
    事  實
一、湯鴻安與綽號「發仔」、朱傳興、曾國威、王年國等人，於
    民國97年3月9日某時，至臺中市○區○○路236之2號林文偉
    所經營之「翔峰機車行」，與林文偉、劉宥熏等人賭博財物
    ，事後林文偉、劉宥熏等人懷疑湯鴻安等人詐賭，遂商請張
    嘉仁（綽號「小安」）出面與湯鴻安等人談判，張嘉仁要求
    劉宥熏轉告湯鴻安於97年4月21日下午4時至顏清標服務處商
    談，然為湯鴻安、曾國威、朱傳興等人所拒，並改於同年月
    20日23時許，通知林文偉、劉宥熏等人至臺中市○區○○路
    405號朱傳興所經營之「興大租車行」談判。林文偉、劉宥
    熏接獲通知，隨即通知張嘉仁前往「興大租車行」，並告知
    張嘉仁有關湯鴻安一方不願再與其等（林文偉、劉宥熏、張
    嘉仁一方）談判，而嗆聲要與其等輸贏（臺語發音）之語，
    張嘉仁得知後指示在旁之蔡銘修（綽號「龜頭」）陪同前往
    處理賭博財務糾紛，經蔡銘修同意後，張嘉仁為準備談判時
    如果發生激烈衝突，而欲與對方動武時使用，遂共同基於持
    有制式手槍、子彈之犯意，且其等主觀上可預見如持制式槍
    彈朝人體腹部等要害部位發射，將造成人體重要臟器、維生
    組織受損及大量失血而死亡，竟仍共同基於不違反其等本意
    之殺人犯意，由張嘉仁帶同蔡銘修前往「興大租車行」處理
    賭博糾紛前，先駕駛車牌號碼3858-DD號自用小客車搭載蔡
    銘修，於97年4月21日凌晨1時許，共同驅車前往臺中市○○
    路○段某處尋找綽號「華哥」之成年男子（即「白肉華」，
    下同），並由張嘉仁出言向「華哥」借用槍枝及子彈，「華
    哥」乃將內裝具殺傷力之德國HK廠USP型口徑9MM制式半自動
    手槍1支（槍枝管制編號0000000000、含彈匣1個）及口徑9m
    m制式子彈12顆之LV包包，交給同往之蔡銘修，2人共同取得
    上開槍彈後隨即離開，由張嘉仁駕駛上開車輛搭載負責攜帶
    置放上開槍彈包包之蔡銘修前往「興大租車行」，張嘉仁、
    蔡銘修在共同持有上開德國HK廠USP型口徑9MM制式半自動手
    槍1支及口徑9mm制式子彈12顆時，均明知制式手槍及子彈，
    係槍砲彈藥刀械管制條例所列管之槍砲彈藥，非經中央主管
    機關許可，不得持有，竟仍共同持有之。且其等亦應知悉制
    式槍彈之殺傷力不同於一般刀劍棍棒，稍一不慎，極有可能
    對生命造成莫大之危害，仍在前往處理賭博財務糾紛現場前
    ，刻意先向他人借入制式槍彈後，再共同持上開制式槍彈前
    住「興大租車行」，復應明瞭於深夜時分，在處理債務糾紛
    現場持有上開制式槍彈現身時，本極易造成旁人受驚嚇而有
    奪槍或反擊之舉動，並可能因持槍者在紛亂中之擊發槍彈行
    為，造成在場人士遭制式槍彈射擊致死，竟仍執意共同持上
    開制式槍彈前往「興大租車行」，而張嘉仁、蔡銘修在前往
    處理債務糾紛前，既已專程向他人借入槍彈，主觀上均認知
    湯鴻安一方不願再與其等（林文偉、劉宥熏、張嘉仁一方）
    談判，而嗆聲要與其等輸贏，是其等應已打算如果發生激烈
    衝突，即會使用上開槍彈朝對方開槍，且均能預見如槍枝所
    擊發之子彈命中人體要害，將導致他人死亡，竟仍共同持有
    上開制式槍彈前往「興大租車行」；惟在途中，張嘉仁另撥
    電話邀劉秉逢同行，經劉秉逢同意後，張嘉仁遂先將車輛駛
    往臺中市○○○○○路221號「未來之翼」社區搭載對於渠二
    人有刻意攜帶制式槍彈一事不知情之劉秉逢（其違反槍砲彈
    藥刀械管制條例案件，業經檢察官為不起訴處分，職權送再
    議後，經臺灣高等法院臺中分院檢察署為駁回處分確定）。
    於97年4月21日凌晨2時50分許，張嘉仁、蔡銘修及劉秉逢抵
    達「興大租車行」時，由蔡銘修持有制式槍彈留在車上，張
    嘉仁、劉秉逢則下車進入車行內與湯鴻安談判，因湯鴻安出
    言質問張嘉仁「這件事你要處理？」經張嘉仁回稱「是呀！
    」引起湯鴻安之憤怒，湯鴻安即基於普通傷害之犯意，當場
    揮拳毆打張嘉仁（傷害部分未據告訴），2人發生嚴重扭打
    ，林文偉、朱傳興趨前將渠等拉開，張嘉仁因而乘機脫困逃
    出店外，並朝其所駕駛內載持有制式槍彈伺機行事之蔡銘修
    之車輛逃去，湯鴻安則尾隨在後試圖追打張嘉仁，在此同時
    ，乘坐車內之蔡銘修見雙方果然發生激烈衝突，且朝其奔來
    之張嘉仁復遭湯鴻安自後方追打，即持上開槍彈下車，基於
    前述與張嘉仁共同殺人之不確定故意，由蔡銘修持前開槍彈
    朝湯鴻安人體方向射擊，合計射擊3槍，其中1槍擊中湯鴻安
    之右腹部，導致右腹、腰各有1穿透性槍傷傷口，經在場湯
    鴻安之友人曾國威報警將其送醫急救後，湯鴻安始倖免於難
    ，幸未發生死亡結果。警方據報趕赴現場處理並進行採證，
    惟現場疑遭車行老闆朱傳興等人清洗過，以致於現場僅發現
    數滴血跡及破碎後車燈殼，及於車牌號碼2699-FH號自用小
    客車車盤底下，發現1枚射擊過之彈頭。嗣承辦員警許殿敏
    得知張嘉仁夥同其他2名不詳男子涉案，因而委請員警李松
    強透過熟識張嘉仁之人，勸說張嘉仁及其同夥是否出面投案
    ，蔡銘修在未經有偵查權之機關或公務員發覺其為犯罪嫌疑
    人前，於同年月22日16時30分許，與張嘉仁前往臺中市警察
    局第三分局向警員坦承持有槍彈及持該制式槍彈射擊之殺人
    未遂等犯行，並交出上開制式半自動手槍1支（含彈匣1個）
    及制式子彈9顆（其中3顆業已擊解射擊完畢，僅剩6顆）供
    警方扣案。
二、案經湯鴻安訴由臺中市警察局第三分局報告臺灣臺中地方法
    院檢察署檢察官偵查起訴。
    理  由
壹、證據能力方面
一、關於被告以外之人於偵查中以證人身分向檢察官所為之陳述
    部分
(一)、按被告以外之人於偵查中向檢察官所為陳述，除顯有不可信
    之情況者外，得為證據，刑事訴訟法第159條之1第2項定有
    明文。偵查中對被告以外之人（包括證人、鑑定人、告訴人
    、被害人等）所為之偵查筆錄，或被告以外之人向檢察官所
    提之書面陳述，性質上均屬傳聞證據。惟現階段刑事訴訟法
    規定檢察官代表國家偵查犯罪、實施公訴，依法其有訊問被
    告、證人及鑑定人之權，證人、鑑定人且須具結，而實務運
    作時，檢察官偵查中向被告以外之人所取得之陳述，原則上
    均能遵守法律規定，不致違法取供，其可信度極高，職是，
    被告以外之人前於偵查中已具結而為證述，除反對該項供述
    得具有證據能力之一方，已釋明「顯有不可信之情況」之理
    由外，不宜以該證人未能於審判中接受他造之反對詰問為由
    ，即遽指該證人於偵查中之陳述不具證據能力。
(二)、證人林文偉、湯鴻安及羅育雄（羅員係97年度他字第3560號
    竊盜案件於97年10月16日由檢察官訊問）以證人身分經檢察
    官訊問時，均經檢察官告以具結之義務及偽證之處罰，且經
    具結而擔保其證述之真實性，復無證據顯示係遭受強暴、脅
    迫、詐欺、利誘等外力干擾情形，或在影響其等心理狀況致
    妨礙其自由陳述等顯不可信之情況下所為，則上開證人於偵
    查中業經具結之陳述，自有證據能力。
二、被告或共同被告於偵查中以被告身分向檢察官所為之陳述部
    分
(一)、按刑事訴訟法第159條之1第2項所定得為證據之被告以外之
    人於偵查中向檢察官所為之陳述，包括共同被告非以證人身
    分於偵查中向檢察官所為之陳述，係有關證據能力之規定，
    無關乎證據之證明力。故共同被告在被告本人之案件調查中
    ，如已轉換為證人，依法具結陳述，並賦予被告對該共同被
    告所為之陳述為詰問之機會者，該以共同被告身分所為之陳
    述，法院即非不得與其以證人身分所為之陳述，綜合該被告
    以外之人全部供述證據，斟酌案內其他調查之證據資料，本
    於經驗法則及論理法則，作合理之比較而為取捨、判斷，此
    乃實質證據價值之自由判斷問題；非謂於被告本人案件中，
    僅能採取共同被告以證人身分所為之陳述作為判斷之依據，
    該非以證人身分之共同被告所為之陳述，即為無證據能力，
    而應予排除不用（最高法院96年度台上字第1677號判決參照
    ）。復按檢察官或法官非以證人身分傳喚而以共犯、共同被
    告身分傳喚到庭為訊問時其身分既非證人，即與「依法應具
    結」之要件不合，縱未命其具結，純屬檢察官或法官調查證
    據職權之適法行使，當無違法可言。而前揭不論係本案或他
    案在檢察官面前作成未經具結之陳述筆錄，係屬被告以外之
    人於偵查中向檢察官所為之陳述，本質上屬於傳聞證據，基
    於保障被告在憲法上之基本訴訟權，除該被告以外之人死亡
    、身心障礙致記憶喪失或無法陳述、滯留國外或所在不明而
    無法傳喚或傳喚不到、或到庭後拒絕陳述等情形外，如已經
    法院傳喚到庭具結而為陳述，並經被告之反對詰問，前揭非
    以證人身分而在檢察官面前未經具結之陳述筆錄，除顯有不
    可信之情況者外，得為證據（最高法院96年度台上字第3527
    號判決意旨參照）。
(二)、經查：共同被告蔡銘修於原審、劉秉逢於本院上訴審審理審
    理時，業經以證人身分具結後，由被告及其辯護人就所涉情
    節為交互詰問，已保障被告之對質詰問權，則共同被告蔡銘
    修於檢察官偵查時及劉秉逢於偵查中經檢察官以被告身分經
    調查所為之陳述，即應具有證據能力，而得由本院綜合其全
    部供述內容，並斟酌案內其他調查之證據資料，本於經驗法
    則及論理法則，作合理之比較而為取捨、判斷。
三、共同被告蔡銘修之自白書，就被告張嘉仁而言，係被告以外
    之人於審判外之書面陳述，且被告亦爭執上開自白書之證據
    能力，依刑事訴訟法第159條第1項規定，應無證據能力。
四、末按被告以外之人於審判外之陳述，雖不符刑事訴訟法第15
    9條之1至之4之規定，而經當事人於審判程序同意作為證據
    ，法院審酌該言詞陳述或書面陳述作成時之情況，認為適當
    者，亦得為證據；當事人、代理人或辯護人於法院調查證據
    時，知有第159條第1項不得為證據之情形，而未於言詞辯論
    終結前聲明異議者，視為有前項之同意，刑事訴訟法第159
    條之5亦有明文。查本判決以下所引用之被告以外之人於審
    判外陳述（包括書面陳述），除前述證據能力之判斷以外，
    檢察官、被告2人及其等辯護人就該等審判外陳述之證據能
    力，於本院準備程序、審判期日均表示無意見而不予爭執，
    亦未於言詞辯論終結前聲明異議，本院審酌上開證據資料製
    作時之情況，尚無違法不當及證明力明顯過低之瑕疵，亦認
    為以之作為證據應屬適當，故前揭證據資料均有證據能力。
五、又扣案之槍枝、子彈，均非屬供述證據而無傳聞法則之適用
    ，惟查上開扣案物品，係由共同被告蔡銘修向警員自首時自
    行提出扣案，並無違法取證之情，且與本案具有關聯性，當
    有證據能力。
貳、實體方面
一、訊據上訴人即被告（以下稱被告）張嘉仁固坦承有與蔡銘修
    共同持有槍彈，其有與劉秉逢於前揭時、地前往「興大租車
    行」與湯鴻安等人談論解決詐賭事宜，其與湯鴻安一言不合
    ，發生扭打，湯鴻安遭人開槍射擊受傷後，經送醫救治得宜
    而未死亡等情，惟矢口否認有何與蔡銘修共同殺人未遂之犯
    行，辯稱：案發當日是林文偉、劉宥勳叫其過去「興大租車
    行」而已，槍彈不是其拿給蔡銘修的，當時其跟蔡銘修說其
    要過去「興大租車行」，蔡銘修向其說他要去跟別人拿東西
    ，當時其不知道他要幹什麼，其先趕去五權西路，之後才再
    去載他，蔡銘修上車有說他有帶槍，但從頭到尾都沒有拿出
    來，其並沒有打算與人發生衝突時使用該槍彈，又其沒有開
    槍，且蔡銘修開槍也非其授意，其當時與湯鴻安扭打在地上
    ，是湯鴻安中彈後，其才從地上爬起來往車上跑云云。然查
    ：
(一)、被告與蔡銘修共同持有扣案槍彈部分：
  1.被告張嘉仁帶共同被告蔡銘修前往他人處借入具殺傷力之制
    式半自動手槍及子彈，而共同持有上開槍彈之事實，業經證
    人即共同被告蔡銘修於原審審理時以證人身分證述屬實（見
    原審卷一第130-133頁），並有扣案之制式半自動手槍1支（
    含彈匣1個）、制式子彈9顆（其中3顆業已擊解射擊完畢，
    僅剩6顆）可資佐證。且上開扣案槍彈經警方送內政部警政
    署刑事警察局以性能檢驗法、試射法、電解腐蝕法、比對顯
    微鏡比對法鑑定結果，認：「一、送鑑手槍壹枝（槍枝管制
    編號：0000000000），認係口徑9mm制式半自動手槍，為德
    國HK廠USP型，槍號遭磨滅，經以電解腐蝕法重現結果，因
    磨滅過深，無法重現，槍管內具陸條右旋來復線，擊發功能
    正常，可供擊發同口徑制式子彈使用，認具殺傷力。二、送
    鑑子彈玖顆，認均係口徑9mm制式子彈，採樣參顆試射，可
    擊發，認具殺傷力。」有該局97年5月23日刑鑑字第0970060
    656號槍彈鑑定書1份及槍枝照片6幀在卷（見偵卷第170-172
    頁）可稽。再佐以被告張嘉仁所持用之0000-000-000號行動
    電話之基地臺位址所示（見偵卷第98-99頁、49-50頁、58-6
    4頁）：
    證人蔡銘修於97年4月20日22時24分39秒，及被告張嘉仁
      於97年4月20日22時25分18秒，其二人之基地臺位址均在
      臺中縣龍井鄉○○街2巷9弄7號（偵卷第98頁編號01-99編
      號01、第49、58頁）。
    證人蔡銘修於97年4月21日零時56分04秒，其基地臺位址
      在臺中市○○區○○路98號（偵卷第98頁編號02）。
      被告張嘉仁之基地台位位址，於97年4月21日零時47分55
      秒在臺中市西屯區○○○路○段236-6號、於97年4月21日
      零時48分31秒在臺中市○○區○○路31巷93號、於97年4
      月21日零時55分31秒，則在臺中市○○區○○路2段259號
      （偵卷第99頁編號02-04）。被告張嘉仁於97年4月21日零
      時47分55秒起至同日零時55分31秒止，雖非同一，然觀諸
      被告張嘉仁0000-000-000號門號之通聯紀錄（見偵卷第58
      -61頁），可知，被告張嘉仁於97年4月20日22時起至21日
      零時47分07秒止，其基地台之位置仍在臺中縣龍井鄉○○
      街2巷9弄7號，又依上開時間點即97年4月21日零時47分起
      至55分31秒止被告張嘉仁之手機所出現之基地台移動情形
      ，可知，被告張嘉仁係自臺中縣龍井鄉○○街2巷9弄7號
      往西屯區移動，且被告張嘉仁上開基地台位置雖與證人蔡
      銘修基地台位置不同，然徵諸被告張嘉仁於97年4月21日
      零時55分31秒之基地台位置，實際與證人蔡銘修之基地台
      位址係相比鄰。
    證人蔡銘修於97年4月21日1時38分13秒，及被告張嘉仁於
      97年4月21日1時14分08秒時，其基地臺位址均在臺中市○
      ○區○○路2段252號（偵卷第98頁編號03、第99頁編號10
      ）。另外被告張嘉仁之基地台位址，於97年4月21日零時
      56分54秒在臺中市○○區○○路3段181-1號、於97年4月
      21日零時57分12秒在臺中市○○區○○路3段361號、於97
      年4月21日零時58分37秒，則在臺中市○區○○路2段125-
      6號、於97年4月21日零時59分49秒，在臺中市北屯區○○
      ○路○段105號、97年4月21日1時01分04秒，在臺中市○○
      區○○路1段278號（偵卷第99頁編號05-09），依上開通
      聯基地台在為時不到5分鐘內之移動紀錄，可知，被告張
      嘉仁除係處於移動狀態，且陸續往臺中市北屯區移動中，
      並於97年4月21日1時14分08秒出現在與證人蔡銘修相同之
      基地台。
    證人蔡銘修於97年4月21日2時11分59秒，及被告張嘉仁於
      97年4月21日2時07分07秒時，其基地臺位址均在臺中市○
      ○區○○路1段278號（偵卷第98頁編號04、第99頁編號17
      ）。
    另外被告張嘉仁之基地台位址，於97年4月21日1時15分在
      臺中市北屯區永和巷23-20號、於97年4月21日1時17分35
      秒在臺中市○○區○○路3段527-1號、於97年4月21日1時
      49分43秒，則在臺中市南屯區○○○路○段1260號、於97
      年4月21日1時51分27秒，在臺中市○○區○○路3段888號
      、97年4月21日1時56分22秒，在臺中市○○區○○路180-
      39號、97年4月21日2時02分23秒，在臺中市北屯區永和巷
      23-20號（偵卷第99頁編號11-16），依上開通聯基地台在
      為時不到1小時內之移動紀錄，可知，被告張嘉仁確實陸
      續在不同地點現身，並於97年4月21日2時07分07秒出現在
      與證人蔡銘修相同之基地台。
    由上足見被告張嘉仁於97年4月20日22時起先在臺中縣龍井
    鄉，繼而陸續移往臺中市西屯區、北區、北屯區、南屯區、
    西屯區、北屯區、北區等區域，另外，參酌證人劉秉逢於97
    年4月21日1時38分以其所有0000-000-000門號與蔡銘修之00
    00-000-000門號聯絡（見偵卷第49頁），林文偉亦於97年4
    月21日1時46分以其所有0000-000-000號電話與蔡銘修之000
    0-000-000號電話聯絡（彼時證人蔡銘修之基地臺位址為臺
    中市○○區○○路2段252號，然其時張嘉仁持有前開門號之
    基地臺位址則在臺中市南屯區○○○路（見偵卷第50、63頁
    ），至97年4月21日2時11分、7分許，蔡銘修與張嘉仁之基
    地臺位址則均位在臺中市○○區○○路1段278號；益徵證人
    蔡銘修於原審審理時證稱：「我與張嘉仁要去『興大租車行
    』之前，先去臺中市北屯區找張嘉仁的老大，當時我很想打
    瞌睡，所以不知道路名，到達現場時已經是凌晨0時多了（
    應係1時許），他的老大叫『華哥』，張嘉仁與他的老大先
    外出處理事情，我在他的老大居處的沙發上睡覺，後來我接
    到劉秉逢的電話，他問我在那裡，當時是97年4月21日凌晨1
    時30分左右（應係上開1時46分），之後，林文偉有撥打我
    的手機號碼，告訴我說湯鴻安現在在『興大租車行』，問我
    們要不要過去，過了約10分鐘，張嘉仁與『華哥』就回來（
    即上開2時11分、7分左右），我跟張嘉仁說湯鴻安現在在『
    興大租車行』在等你，你要不要過去，張嘉仁說走啊』，要
    回去之前，張嘉仁叫『華哥』把槍拿出來，叫我背著裝槍的
    LV包包離開。」等語（見原審卷一第130頁反面）應係屬實
    ，且針對證人蔡銘修與張嘉仁到達「華哥」位於臺中市○○
    路某處（天津路橫跨北屯區與北區），張嘉仁與「華哥」外
    出，其後張嘉仁與「華哥」返回臺中市○○路居處，無論時
    間、地點及順序均與張嘉仁上開通聯紀錄基地台位址所在位
    置大致相符。至於蔡銘修前開記憶所及到達「華哥」住處、
    接獲林文偉電話、張嘉仁與「華哥」外出後再返回住處等時
    間，與通聯紀錄所示時間雖未盡全然相同，然案發時為97年
    4月21日凌晨2時50分許，迄蔡銘修於原審97年8月4日審理時
    作證，已經過3個月餘，其對具體時間之記憶供述雖有些微
    出入，然其於原審審理時就整起事件發生順序、來龍去脈、
    間隔時間之供述，則與通聯記錄所顯示者相同，自難僅以蔡
    銘修前後就細節之陳述有些微出入即遽認其證述為不可採信
    。另被告張嘉仁對於上開通聯基地台出現位置，於檢察官偵
    訊時既供稱：「（你在案發前為何要跑到北屯區○○路○○
    路那裡？）我去找1個人，叫楊順林。我是到梅川東路就停
    在樓下跟他說話，只是去找他，忘記說什麼了。」等語（見
    偵卷第176頁），顯已坦承案發當晚確實曾出現在與證人蔡
    銘修證述內容相符之上開基地台所在位置，然反觀被告張嘉
    仁於本院上訴審審理時雖改稱：4月20日晚上11點多．．我
    準備下班，電話關機，之後林文偉打電話給蔡銘修，蔡銘修
    打到我家說林文偉有事找，我就回給朱傳興，朱傳興要我到
    興大租車行，．．，我就去蔡銘修云云（見本院上訴審卷第
    116頁），惟上開翻異前詞之供詞顯與卷附被告張嘉仁密集
    在臺中市西屯區、北區、北屯區、南屯區、西屯區、北屯區
    、北區等區域現身之通聯紀錄不符外，且被告張嘉仁雖一再
    供稱案發當晚係撥打證人蔡銘修之手機，並在約定之宜寧中
    學搭載蔡銘修等情，然經逐一比對被告張嘉仁之0000-000-0
    00門號自97年4月20日起至97年4月21日14時06分止，除於97
    年4月20日上午11時54分時曾與蔡銘修使用之0000-000-000
    門號曾有通聯往來外，並無任何通聯紀錄（見偵卷第55頁、
    51-64頁)；又證人蔡銘修於97年4月20日22時24分起至4月21
    日零時04分止，其門號之基地台位址與被告張嘉仁均同處於
    台中縣龍井鄉○○街二巷9弄7號（見偵卷49、58頁），再佐
    以證人即共同被告蔡銘修於本院更一審審理時供稱：案發當
    天均與被告張嘉仁在張嘉仁之東宜租車行等情（見本院更一
    審卷第135頁反面），足見，被告張嘉仁上開辯稱曾撥打蔡
    銘修電話並在宜寧中學搭載蔡銘修云云，實與卷附書證不相
    吻合，是以，依證人蔡銘修證述內容與被告張嘉仁之行動電
    話基地臺位址出現情形相符，及被告張嘉仁於法院審理時隱
    而不談其於案發前到臺中市北屯區與「華哥」之小弟楊順林
    聯絡見面及不實供述案發當天有撥打蔡銘修電話與其相約在
    宜寧中學碰面等情以觀，本案應以證人即共同被告蔡銘修所
    述在其與張嘉仁前往「興大租車行」前，曾前往臺中市○○
    路某處，由張嘉仁出面向「華哥」借得扣案槍彈，而交由其
    持有等情，應與事實相符，自堪採信為真正。
  (2)再者，本件案發當天被告張嘉仁與蔡銘修於深夜時分前往「
    興大租車行」之起因，依：證人林文偉於檢察官偵訊時具
    結證稱：「星期天下午湯鴻安那邊的人就有打電話給我，．
    ．，他們那邊的人打來電話時，我有去『東宜車行』找張嘉
    仁聊天，講起我和湯鴻安的債務問題，我在『東宜車行』時
    ，湯鴻安打電話給我，我不知道如何講就把電話交給張嘉仁
    ，張嘉仁接完電話就跟我說他們約隔天星期一下午4點到服
    務處去調解，我就覺得應該是沒有事了。」、「（問：張嘉
    仁在何時知道湯鴻安跟朱傳興打電話要你立刻去車行之事？
    ）我在湯鴻安打給我之後就有聯絡張嘉仁，我問他說『你不
    是約好了嗎，為何他打電話來說現在要談？』，張嘉仁就說
    『我過去和他講清楚』，我不知張嘉仁當時在那裡，我當時
    已在路上要去興大了，張嘉仁一接到我的電話就說他現在就
    要過去興大。」、「（問：你在警局說．．湯鴻安約你去談
    債務問題？）對，但也不算是債務問題，因為他電話中嗆聲
    ，他用臺語說要輸贏。」、「（問：湯鴻安是臨時找你談判
    的？）算是，我的0000-000-000手機在12點多到1點左右接
    到他的電話，我差不多1點半到2點左右到興大租車的。」等
    語（見偵卷第33、32頁）。證人劉宥熏於警詢時證稱：「
    因為在湯鴻安約我之前，我跟林文偉正好在張嘉仁位於台中
    縣龍井鄉○○○路51號東宜租車行聊天，之前有張嘉仁說這
    件事，並跟他說對方不談了，要找我輸贏。」等語（見警卷
    第32頁），於本院上訴審復具結證稱：「張嘉仁有問我們詐
    賭事情處理得怎樣，我們便說事情不是很順利，他便問是否
    需要他幫我們處理看看。」等語（見本院上訴審卷一第213
    頁反面）。證人蔡銘修於原審審理時具結證稱：「（你事
    先是否知道他找你去做什麼？）我有聽他講過，他說他拜託
    顏清標的弟弟向對方即湯鴻安等人表示，去顏清標的事務所
    談和解，對方有提到『輸贏』這件事情，顏清標的弟弟說湯
    鴻安要跟張嘉仁『輸贏』．．我與張嘉仁要去『興大租車行
    』之前，先去臺中市北屯區找張嘉仁的老大，．．，他的老
    大叫『華哥』，張嘉仁與他的老大先外出處理事情，．．後
    來我接到劉秉逢的電話，．．當時是97年4月21日凌晨1時30
    分左右（即通聯紀錄所示之1時38分13秒來電，偵卷第49頁
    ），林文偉亦有撥打我的手機號碼（即通聯紀錄所示之1時
    46分23秒，偵卷第50頁），告訴我湯鴻安現在在『興大租車
    行』，問我們要不要過去，過了約10分鐘，張嘉仁與『華哥
    』回來，我跟張嘉仁說湯鴻安現在在『興大租車行』在等你
    ，『你要不要過去，張嘉仁說走啊』，要回去之前，張嘉仁
    叫『華哥』把槍拿出來，叫我背著裝槍的LV包包離開，前往
    『興大租車行』，我跟張嘉仁先開車去『未來之翼』載劉秉
    逢，．．路途中，張嘉仁說如果到時候打起來的話，叫我開
    槍打對方的腳部．．。」等語（見原審卷一第130反面、第
    131頁）。被告張嘉仁於本院上訴審亦供稱：當日林文偉
    確實有打電話給蔡銘修，蔡銘修再告知伊之事等情（見本院
    上訴審卷(一)第116頁）。證人劉秉逢於本院上訴審審理時
    具結證稱：張嘉仁、蔡銘修到「未來之翼」社區載伊後，在
    車上張嘉仁提到有糾紛要處理，但沒說何種糾紛，好像類似
    是口頭吵架還是糾紛，伊不太清楚，伊一上車時張嘉仁、蔡
    銘修並未拿槍給伊看，．．，且張嘉仁、蔡銘修去「未來之
    翼」社區載伊後，就直接去「興大租車行」，並沒有再回去
    「未來之翼」社區（見本院上訴卷(一)第208-209頁反面）等
    語，可徵被告張嘉仁自始即有介入幫忙林文偉、劉宥熏處理
    與湯鴻安等人之賭債問題，且於案發前即自林文偉、劉宥熏
    處聽聞湯鴻安嗆聲將與其「輸贏」（臺語譯音）之挑釁言論
    ，更在案發當時糾集與林文偉、劉宥熏、湯鴻安等人毫無瓜
    葛之劉秉逢及共同被告蔡銘修共同前往「興大租車行」，被
    告張嘉仁之目的在於處理林文偉、劉宥熏與湯鴻安等人間之
    賭債糾紛，至為明確。準此，被告張嘉仁陸續邀被告蔡銘修
    、劉秉逢前往，並特地開車前往劉秉逢所在地點（劉秉逢在
    「未來之翼」社區）搭載一同前往，並於前往搭載劉秉逢前
    ，先由張嘉仁搭載蔡銘修專程前往臺中市○○路某處向「華
    哥」借得扣案槍彈，苟如被告張嘉仁所辯其於深更半夜特定
    前往「興大租車行」之目的，僅在於告知湯鴻安等人已約定
    好下午（97年4月21日16時許）在顏清標服務處商談本案，
    儘可以電話聯絡即可，何以在林文偉、劉宥熏相繼輾轉告知
    湯鴻安邀約97年4月20日23時許在「興大租車行」見面，除
    特地開車前往，並刻意前往未來之翼搭載劉秉逢同行，顯難
    想像。又共同被告蔡銘修於警詢、偵查中及原審準備程序時
    ，雖均供稱：持有槍彈部分，被告張嘉仁不知情云云，惟本
    案乃林文偉、劉宥熏委託被告張嘉仁處理本案，被告蔡銘修
    復僅聽聞張嘉仁要去「興大租車行」處理事情，倘若被告張
    嘉仁對於本案全然不知情，蔡銘修何以又有介入並持有扣案
    槍彈之動機？是以，本件共同被告蔡銘修於原審開始自白後
    迄本院前審審理期間所供述被告張嘉仁均知情借槍之事，且
    與其共同持有扣案槍彈乙節，與卷附被告張嘉仁與蔡銘修所
    使用手機之通訊基地台位址出現位置相吻合，顯與事實相符
    ，而堪採信。
  (3)關於共同被告蔡銘修於警、偵訊時，雖均供稱：被告張嘉仁
    、劉秉逢對於伊持有槍彈乙情並不知情，而為極盡迴護被告
    張嘉仁、劉秉逢之詞，與其後於原審自白後及審理、本院前
    審供述內容全然不相符。惟觀共同被告蔡銘修警、偵訊供述
    內容，與現有事證，確有若干令人存疑之處：
  共同被告蔡銘修供稱：案發當日張嘉仁先在宜寧中學（臺中
    市○區○○路2段45號）載伊後，又到「未來之翼」社區（
    文心南10路）載劉秉逢，之後伊有說要上樓1趟，上樓後伊
    將槍枝及子彈均放在包包內下樓上車，就到「興大租車行」
    等語（見警卷第2頁）。除與其案發當時所持用之000000000
    0號行動電話通聯之基地臺位置曾出現臺中市○○區○○路
    、大連路等地不符外，且證人劉秉逢於本院上訴審審理時證
    稱：原本伊自己在家裡剛起來，是他們（指張嘉仁及蔡銘修
    ）要來接我的，當時在上車有看到一個LV包包，上車時包包
    就已經在車上、到現場時是由伊開車的等語（見上訴審卷一
    第202頁反面、第203、206頁），於偵查中證稱：「（問：
    你回家之後，一直到和張嘉仁碰面出門這段期間，蔡銘修有
    無回到未來之翼？）沒有，這幾天我有打電話給他們他在那
    ，他說他以為我不在，他沒有回來，他沒有這裡鑰匙，他只
    有感應扣、張嘉仁來載我時就已有載著蔡銘修。」等語（見
    偵卷第19、18頁），核與「未來之翼」社區自97年4月20日1
    8時起至97年4月21日3時止監視器光碟，僅於97年4月21日2
    時33分47秒許在大樓前攝影機出現車輛前來停於該社區大樓
    前，當時駕駛座旁一名男子在旁等候，另於97年4月21日2時
    34分05秒電梯內攝影機出現一名頭戴鴨舌帽揹側背包之男子
    下樓，此時在社區大樓前車旁等候之男子上車坐於駕駛座後
    方，另搭乘電梯下樓之男子步行上車坐於駕駛座旁，車輛即
    往復興路方向離去之攝入情形相符，有職務報告及監視器翻
    拍照片在卷可參（見偵卷第81-82頁、92-97頁），亦與共同
    被告蔡銘修於原審自白後之原審供、證述及本院前審所供述
    之曾與被告張嘉仁前往臺中市○○路某處向「華哥」借得扣
    案槍彈後，再前往「興大租車行」等語相符。
  共同被告蔡銘修供稱：到達「興大租車行」時，伊與張嘉仁
    一起下車，由張嘉仁與對方談（見警卷第2頁）；與被告張
    嘉仁供稱到達時，由伊與劉秉逢先下車（見警卷第9頁）；
    證人林文偉證稱：蔡銘修不是當初陪張嘉仁下車之人，他是
    之後下車拿槍之人（見偵卷第34頁）；證人曾國威證述：到
    達「興大租車行」時，張嘉仁與劉秉逢先下車，並步行至車
    行與伊等交談（見警卷第39頁，原審卷一第124頁反面、125
    頁）；證人湯鴻安證稱：劉秉逢是與張嘉仁先下車之人（見
    偵卷第36頁）等情，亦均不相符。
  共同被告蔡銘修曾於警詢時供稱：扣案槍彈是「茶壺」之男
    子拿給伊的，「茶壺」現在何處伊並不清楚等語（見警卷第
    4頁）。被告張嘉仁則供稱：伊聽蔡銘修說該槍枝是1位綽號
    「茶壺」之男子（已死亡了）拿給他的等語（見警卷第10頁
    ）。惟共同被告蔡銘修嗣已證稱扣案槍彈是被告張嘉仁向「
    華哥」借得，且衡諸情理，倘若扣案槍彈確係綽號「茶壺」
    之男子交付共同被告蔡銘修，而被告張嘉仁僅自蔡銘修處聽
    聞上情，何以蔡銘修並不知「茶壺」之下落，而被告張嘉仁
    反而知悉「茶壺」已經死亡之事實？再佐以證人劉秉逢於本
    院上訴審審理時證稱：從水里回台中後，伊與蔡銘修在一起
    ，在這時該LV包包不在我們這邊、從水里回來後，伊與蔡銘
    修在一起，張嘉仁並沒有與他們在一起等情（見上訴審卷一
    第205頁），足見扣案槍枝在案發後，因被告張嘉仁與蔡銘
    修及劉秉逢共同駕車逃往水里一帶躲避而仍在被告張嘉仁及
    蔡銘修共同持有中，然依證人劉秉逢上開證詞，可知，在被
    告張嘉仁與蔡銘修及劉秉逢分道揚鑣後，該置放槍枝之LV包
    包即未由與劉秉逢同行之蔡銘修保管，足徵扣案槍枝在案發
    後係由張嘉仁一人持有，則倘若扣案槍彈係共同被告蔡銘修
    單獨自他人處取得，並擅自持往案發現場，衡諸常情，豈有
    由與該槍彈及開槍事件無關之被告張嘉仁負責槍枝保管等善
    後事情之理？
  3.基上所述，足見被告張嘉仁確有與蔡銘修共同持有扣案槍彈
    之犯行無誤。至蔡銘修於原審審理、本院前審雖均供述劉秉
    逢於車上也有拿槍彈，然為劉秉逢所堅詞否認，證稱其只有
    觀看一下而已。而按槍砲彈藥刀械管制條例第8條第4項規定
    之未經許可無故持有改造手槍罪，雖只須未經主管機關許可
    ，且無正當理由，而將手槍置於自己實力支配之下，罪即成
    立；至其是否為自己持有，或持有時間之長短，皆所不問（
    最高法院88年度臺上字第6721號判決意旨參照），惟仍以行
    為人「持有」手槍為必要。而刑事法上所稱之「持有」，乃
    指行為人以支配之意思，將物品置於自己事實上得為實力支
    配下之狀態而言；故「持有」者，必須行為人對該物有支配
    之意思，並實際上已將之移入於自己事實上得為支配之狀態
    （即行為中），始足當之，此觀最高法院82年度臺上字第
    1135 號判決意旨自明。又所謂「持有」手槍，應係指就手
    槍為執持占有而言，必須行為人主觀上對手槍有執持占有之
    意思，客觀上有足以顯示係實現其占有物上權利之行為；如
    僅偶然經手，迅即脫離，對之無執持占有之意思與行為，即
    非此所謂「持有」（最高法院76年度臺上字第2090號判決意
    旨參照）。劉秉逢於案發當日固然在將抵達案發現場時始知
    悉被告張嘉仁與蔡銘修持有槍枝，並曾順勢觀看之，惟即便
    如蔡銘修供述劉秉逢曾接手碰觸該槍枝不超過5秒時間（且
    此部分僅蔡銘修1人供述，並為劉秉逢所堅決否認），劉秉
    逢隨即歸還蔡銘修等情，是尚難僅以上開瞬間碰觸，即遽以
    認定劉秉逢對於被告張嘉仁與蔡銘修所持有之槍枝為具有殺
    傷力之槍枝已有明確認知之可能。又蔡銘修另供述被告張嘉
    仁告知何時及如何使用槍枝時，劉秉逢還沒有在車上，並沒
    有約定劉秉逢要分擔何工作（見上訴審卷一P82反）；且事
    先向「華哥」借槍並取得槍枝占有者為被告張嘉仁與蔡銘修
    ，劉秉逢並未參與；待到達「興大租車行」時，劉秉逢偕同
    張嘉仁下車，張嘉仁亦未攜帶扣案槍彈或該LV包包；足見劉
    秉逢並不知被告張嘉仁與蔡銘修先前之謀議（即如發生糾紛
    ，要持槍射擊對方），其後發生蔡銘修持槍下車亦非劉秉逢
    所能知悉或得以預見，自不能認定劉秉逢與被告張嘉仁、蔡
    銘修有共同持有扣案槍彈之犯意聯絡或行為分擔，且劉秉逢
    被訴違反槍砲彈藥刀械管制條例部分，亦經臺灣臺中地方法
    院檢察署檢察官以97年度偵字第9751號為不起訴處分確定，
    並經臺灣高等法院臺中分院檢察署予以維持並為駁回之處分
    ，有該不起訴處分書及處分書各1份在卷（見偵卷第189-190
    頁、原審卷一第13頁）可參。
(二)、被告張嘉仁與蔡銘修共同殺人未遂部分：
  1.查案發當時係共同被告蔡銘修持扣案槍彈朝被害人湯鴻安身
    體射擊，導致其受有右腹、腰各有1穿透性槍傷傷口等情，
    已據在場目擊證人曾國威於原審審理時證述屬實，並有診斷
    證明書及財團法人仁愛綜合醫院檢送病歷資料、診療說明書
    、槍擊案現場圖、刑案現場採證照片等件在卷可參（見警卷
    第22頁、原審卷(一)第98至115頁、見警卷P59-95頁），復有
    扣案之制式半自動手槍1支（含彈匣1個）及制式子彈9顆（
    其中3顆業已擊解射擊完畢，僅剩6顆）可資佐證。且案發後
    現場遺留之彈頭1顆，認係已擊發撞擊變形之口徑9mm制式銅
    包衣彈頭，其上剩3條右旋來復線，亦有內政部警政署刑事
    警察局97年5月16日刑鑑字第0970060657號槍彈鑑定書1份在
    卷（見偵卷第167、168頁）可參，顯見被害人湯鴻安於案發
    時地確實遭受槍擊而致受傷，允無疑義。
  2.又本案究係蔡銘修或被告張嘉仁開槍？其2人供述不一，彼
    此立場互相衝突對立；證人即被害人湯鴻安與目擊證人曾國
    威就究竟何人開槍之重要待證事實，於警詢、偵查中、原審
    、本院上訴審所證述內容及其等各自供述之內容亦均有若干
    出入，本院經斟酌下列相關事證後，認為實際下手開槍者為
    蔡銘修。茲分述如下：
  (1)證人曾國威於警詢時陳稱：「．．湯鴻安與張嘉仁就開始打
    起來，隨後該3858-DD號自小客車就下來1個人，我有看見他
    拿1把手槍對著湯鴻安連開3槍後，隨即就搭乘該3858-DD 號
    自小客車逃逸，．．」、「我有看見1把銀色槍枝，該槍枝
    與警用手槍類似。」、「．．張嘉仁與劉秉逢分別由車輛後
    座左右兩側下車，並步行至興大車行與我們交談，後因張嘉
    仁與湯鴻安發生鬥毆，我就看見蔡銘修由該車輛下來後手持
    手槍對著湯鴻安射擊。」等語（見警卷第36、39頁）；於原
    審具結證稱：「．．後來來了張嘉仁及其另外1個朋友，但
    該朋友並不是蔡銘修，這2名先下車，我問張嘉仁是不是要
    介入處理，張嘉仁說對，湯鴻安就跟張嘉仁發生扭打，發生
    扭打後，跟張嘉仁一起下車的那位朋友就跑回車上，這時蔡
    銘修就下車，蔡銘修就開槍，湯鴻安受傷，就報警並送往醫
    院。」、「（問：你有無親眼目睹是何人開槍？）蔡銘修，
    因為我站在（偵卷第59頁現場圖所示）8號位置看到蔡銘修
    站在騎樓位置開槍，我是跟蔡銘修面對面，所以我確定是蔡
    銘修開槍。」、「（問：有無看到蔡銘修開第1槍的姿勢？
    ）有，蔡銘修平舉右手，槍朝湯鴻安的方向。」、「（問：
    第1槍有無打到何人或何處？）我不確定。」、「（問：你
    聽到第1聲槍響與第2聲槍響距離多久？）很近，大約幾秒鐘
    。」、「（問：第2聲槍響與第3聲槍響距離多久？）也是幾
    秒鐘。」、「（問：蔡銘修有說過第1聲是朝著地下開，你
    的印象為何？）我的印象是蔡銘修朝著湯鴻安身上的方向開
    槍。」、「（問：蔡銘修第1次開槍前有無說什麼？）沒有
    。」、「（問：就你所聽到3聲槍響，聲音是否都相同？）
    都一樣。」、「（問：被告蔡銘修問：我開的第1槍槍口是
    否朝上？）我看到時，蔡銘修拿槍的姿勢，是槍口平指著湯
    鴻安的方向，沒有朝上，也沒有朝下。我看到蔡銘修就是這
    個姿勢，我不曉得當時蔡銘修是已經射擊完畢，還是正在射
    擊。」（見原審卷一第124頁反面、125頁、126頁反面、127
    -128頁）；於本院上訴審具結證稱：依當時情形，伊確實可
    以清楚看到現場開槍的情形，當時開槍與湯鴻安間約有2台
    車之距離，3聲槍響大小都一樣等語（見上訴審卷二第35頁
    、38頁反面）。依證人曾國威所述，蔡銘修持槍下車之際，
    手持槍枝對準者即為湯鴻安，並非伊，事後遭槍枝射擊受傷
    者亦為湯鴻安，足見曾國威於案發時身處位置，無論係曾國
    威直承之車牌號碼2699-FH自用小客車後方或劉宥熏供述之
    該車左側（詳見下述(2)），曾國威比湯鴻安處於較安全之位
    置，其視線並未因此而受遮蔽，其並得以清楚見聞蔡銘修持
    槍射擊之全盤經過，而為如上證述內容，顯係根據其親身經
    歷事項而為陳述，堪信為真實。再者，曾國威係湯鴻安之友
    人，案發當日受湯鴻安之邀而前往與林文偉、劉宥熏一方所
    找之張嘉仁談判（張嘉仁方邀蔡銘修、劉秉逢參加），顯然
    曾國威無論與被告張嘉仁或蔡銘修皆屬於對立地位，其證述
    內容自無庸為偏頗張嘉仁或蔡銘修何方之理，基此立場所為
    證述內容，自屬較客觀公正，亦堪予採信。
  (2)雖證人劉宥熏於警詢時陳稱：案發當日湯鴻安就掐住張嘉仁
    的脖子，押著他打，伊見狀要過去阻止時，就被曾國威拖到
    車行旁邊毆打，不久之後就聽到槍聲，因為當時被拖到旁邊
    打，所以沒有看到誰開槍（見警卷第31、32頁），於本院上
    訴審具結證稱：伊有被曾國威毆打，一開始是從右邊打到左
    邊（從房屋座落位置往道路方向看），伊在左邊角落被壓制
    住，伊等就在那個小區域打，他把伊壓在下面，伊爬不起來
    ，因時隔已久，伊最後的印象是伊在車旁，車是停在柱子旁
    ，伊等剛好是在車與柱子中間的角落，曾國威停手站起來後
    ，伊才跟著站起來，曾國威比伊起身多久、有無看到，伊真
    的不清楚（見上訴審卷一第217頁）；惟證人曾國威於上訴
    審既具結證稱：當時伊與劉宥熏是從右邊打到左邊，有發生
    扭打，但並未將劉宥熏壓制在地，拿槍者對空開槍時伊就鬆
    手（見上訴卷二第35、38頁）。可見曾國威於案發當日雖亦
    與劉宥熏在旁拉扯，然曾國威已否認有將劉宥熏壓制在地，
    即便如劉宥熏所述曾國威將其壓制在地，則曾國威在其上方
    ，亦非毫無可能可以見聞蔡銘修之開槍經過，且曾國威證述
    其「有看到1名人影從車上下來，背著1個包包」等語（見上
    訴審卷二第37頁反面），亦與蔡銘修供述此情相符。故案發
    當日曾國威雖與劉宥熏互有拉扯爭執，惟仍無礙於曾國威得
    以清楚見聞開槍之經過。
  (3)案發時被告張嘉仁係留短髮，後方髮際低於耳下高度，稍有
    旁分，未戴眼鏡，身穿淺色有條紋之上衣，共同被告蔡銘修
    亦為短髮，屬平頭髮型但較長，戴黑色膠框眼鏡，身穿深色
    有衣領之上衣，另劉秉逢則屬平頭髮型（頭髮較蔡銘修為短
    ），未戴眼鏡，身穿白色有深色條紋且有衣領之上衣，以上
    有其等3人於被查獲時所拍攝照片在卷（見警卷第13、52、1
    14、116頁）可徵。曾國威於警詢固然指稱伊只知道是1個陌
    生男子開槍，約20多歲，穿黑色POLO杉、黑色膠框眼鏡、頭
    髮中分蠻長，且前面有挑染金色、身材瘦高，約173公分（
    見警卷第36頁），於本院上訴審則證稱其在警詢所描述之人
    即警卷第52頁之蔡銘修（見上訴審卷二第36頁）。經本院上
    訴審當庭勘驗張嘉仁、蔡銘修、曾國威未著鞋之身高，張嘉
    仁為180公分、蔡銘修為175公分、曾國威為171公分，並載
    明於上訴審98年10月7日審判筆錄（見上訴審卷二第40頁反
    面）。而案發時「興大租車行」有燈光，騎樓臨馬路處復有
    路燈，有照片附卷（見警卷第60頁）可參，曾國威復證述當
    時伊距離開槍之蔡銘修約有2台車（原審證稱約1台車半）長
    度之距離，以曾國威身高171公分之高度，由內往外朝遠處
    觀看，再經由路燈之照射，而誤認開槍者之頭髮因燈光照射
    關係而呈金黃色，因而為開槍者有挑染頭髮之誤判，非無可
    能。且人之高度因與己身相對距離之遠近，致呈現不同高度
    之研判，乃當然之理，以曾國威身高171公分，蔡銘修身高
    175公分，復處於2台車（原審證稱1台車半）車長之距離、
    復係深夜之情況下，因而研判開槍者在遠處形成其（蔡銘修
    ）身高為173公分之判斷，與常情應屬相符。另曾國威親眼
    目擊開槍者即身穿黑色POLO衫、戴黑色膠框眼鏡等醒目特徵
    ，僅被告蔡銘修1人具備，張嘉仁、劉秉逢均穿著淺色上衣
    ，且未戴眼鏡，並未有曾國威於警詢所描述之各情。故曾國
    威於警詢時描述開槍者之外觀特徵，就是否挑染、頭髮中分
    蠻長等節，雖與蔡銘修彼時外觀不盡相符，然此或因距離、
    燈光照射等關係而有上開出入，此由其於本院仍堅決證稱伊
    所指開槍之人就是蔡銘修無誤，可見一般。
  (4)按「告訴人、證人之陳述有部分前後不符，或相互間有所歧
    異時，究竟何者為可採，法院仍得本其自由心證予以斟酌，
    非謂一有不符或矛盾，即應認其全部均為不可採信；尤其關
    於行為動機、手段及結果等之細節方面，告訴人之指陳，難
    免故予誇大，證人之證言，有時亦予渲染之可能；然其基本
    事實之陳述，若果與真實性無礙時，則仍非不得予以採信。
    」最高法院95年度臺上字第3132號判決意旨參照。證人曾
    國威於本院上訴審時雖證稱：伊看到蔡銘修第1槍是對空鳴
    槍，當時蔡銘修有說「不要再打了（臺語發音）」，伊有喊
    「他拿槍了」，然後才趴下去，沒有看到湯鴻安搶槍的動作
    ，湯鴻安被射擊的那一剎那，伊並沒有看到，伊確實有看到
    蔡銘修從包包內拿出1把槍對天空鳴槍且有擊發，擊發後湯
    鴻安與張嘉仁應該還在拉扯等語（見上訴審卷二第35頁反面
    、37頁反面、38、39頁），與其於原審不止一次地證述看到
    蔡銘修持槍平舉朝湯鴻安身體射擊，且蔡銘修於射擊前並未
    說何話一情不符（見原審卷一第125頁反面、126頁反面、12
    7頁）。其於原審並具體描述蔡銘修係右手單手拿槍平舉指
    著湯鴻安，蔡銘修開第1槍時，湯鴻安沒有向前搶槍的動作
    （見原審卷一第127頁反面）。稽之曾國威於警詢、原審均
    未曾提及蔡銘修當時第1槍是對空鳴槍，於原審具結作證時
    ，至少有3次提及蔡銘修第1槍就是朝湯鴻安身體射擊，迄於
    原審對質時，經蔡銘修詢問「我開的第1槍槍口是否朝上？
    」後，證稱：「我看到時，蔡銘修拿槍的姿勢，是槍口平指
    著湯鴻安的方向，沒有朝上，也沒有朝下。我看到蔡銘修就
    是這個姿勢。我不曉得當時蔡銘修是已經射擊完畢，還是正
    在射擊。」等語（見原審卷一第127頁反面、第128頁）。卻
    於上訴審審理時改證稱：「我記得我一直以來都是說蔡銘修
    是對空鳴槍。」等語（見上訴審卷二第39頁反面），明顯與
    其原審所述大相逕庭，而曾國威係於97年4月21日上午6時37
    分起至7時15分止、97年4月22日18時35分起至18時55分止，
    製作第1、2次警詢筆錄，97年8月14日於原審具結作證，彼
    時距離案發時間（97年4月21日凌晨2時50分許）為當日或僅
    隔3個月餘，其與張嘉仁或蔡銘修2人俱不相識，張嘉仁與蔡
    銘修於案發當日復與其處於對立場面，其當無設詞誣陷何方
    之理，且對於案發當日情節當較為記憶深刻，不致混淆錯亂
    。反觀曾國威於本院98年10月7日作證時，距離案發時間已
    相隔1年又5個月餘，其卻可以清晰記憶「我記得我一直以來
    都是說蔡銘修是對空鳴槍」，明顯與其原審證述至少3次「
    蔡銘修持槍平舉對湯鴻安射擊」一情不符，顯然係因時間久
    遠，其於原審該次交互詰問後，復聽聞蔡銘修質疑「我開的
    第1槍槍口是否朝上？」後，其記憶中因而存在蔡銘修對空
    鳴槍之印象，以致產生混淆。故本院仍認曾國威於本院上訴
    審審理時所為蔡銘修第1槍是對空鳴槍，當時蔡銘修有說「
    不要再打了（臺語發音）」等內容，實無足採信為真正。
    另外，證人曾國威於原審雖曾具結證稱：「（問：蔡銘修開
    第1槍時，湯鴻安有無向前搶槍的動作？）沒有，因為當時
    湯鴻安與張嘉仁還在扭打。」、於上訴審則證稱：「持槍者
    擊發後，張嘉仁與湯鴻安應該還在拉扯。」（見原審卷一第
    127頁反面、上訴審卷二第38頁），關於槍聲響起時，被告
    張嘉仁與湯鴻安是否仍在扭打，或湯鴻安業已在後方追打朝
    蔡銘修位置跑去之被告張嘉仁，證述前後不一，然蔡銘修既
    受被告張嘉仁之指示共同持扣案槍枝前往案發現場，在張嘉
    仁與湯鴻安仍處於扭打狀態時，倘若蔡銘修任意開槍，均有
    可能不慎傷及張嘉仁，是衡諸常情，蔡銘修自無可能在張嘉
    仁仍與湯鴻安因扭打而無法閃躲情況下，朝二人所在方向射
    擊；再佐以，本件並無蔡銘修於案發當天曾對空鳴槍並高喊
    不要再打了等情已詳如前所述，及湯鴻安於本院上訴審審理
    時亦詳細證述：「（問：當時你有無上前搶槍？）沒有。」
    、「（問：當時你有無碰觸到槍枝？）沒有。」、「（問：
    張嘉仁跟你扭打後，他是往他車的方向跑？）對。」、「（
    問：張嘉仁跑走時，車上的蔡銘修下來了嗎？）有，有下來
    了吧。」等語（見上訴審卷二第29頁反面），足見本件案發
    當天蔡銘修開槍時，現場應係被告張嘉仁已自興大租車行逃
    出，朝蔡銘修所在位置跑去，而湯鴻安仍在被告張嘉仁後方
    試圖追打被告張嘉仁，蔡銘修已足以確認開槍行為不致傷及
    被告張嘉仁時，朝張嘉仁後方之湯鴻安射擊，較堪採信。
  (5)蔡銘修所射擊之3聲槍響相隔僅幾秒鐘，已經證人曾國威於
    原審及本院上訴審審理時具結證述在卷（見原審卷一第126
    頁反面、上訴審卷二第39頁反面）；且證人湯鴻安更具結證
    述：「（聽到3槍的聲音，第1聲到第2聲，第2聲到第3聲距
    離多久的時間？）3槍好像是連開。」、「（有無辦法確定
    是連開？）他一下車就開3槍。」等語（見原審卷一第75頁
    ）。另證人林文偉於原審審理時亦具結證稱：「我沒有看到
    是誰開槍，但是我有看到蔡銘修拿槍出來。」、「（你看到
    蔡銘修拿槍出來時，他的旁邊有無其他人？）沒有。」、「
    （拿槍出來與聽到槍聲的時間距離多久？）1、2秒左右。．
    ．我看到蔡銘修拿槍出來後我就離開。」等語（見原審卷一
    第136、137頁）。可徵當時情況緊急，蔡銘修持槍下車後約
    1、2秒，林文偉即聽到第1聲槍響，接連2、3槍之射擊時間
    則間隔甚短，以蔡銘修射擊時，被告張嘉仁與湯鴻安已處於
    追打狀態，既無證據證明被告張嘉仁業已跑至蔡銘修處，實
    難認被告張嘉仁已迅速抵達蔡銘修所在位置，除於到達蔡銘
    修所在位置後逕行動手搶下蔡銘修高舉之槍枝，且得以在瞬
    間回頭朝湯鴻安準確無誤地射擊，並因此擊中湯鴻安之右腹
    部？是蔡銘修供稱案發當晚實際持槍朝湯鴻安射擊者係被告
    張嘉仁，尚難採信。
  (6)至被害人湯鴻安於原審審理時雖一度具結證稱：「我記得製
    作第1次警詢筆錄時，我本來是跟警察說張嘉仁在（偵卷第
    59頁）現場圖編號7的位置要對我開槍，我雙手要撥開槍，
    但是警察說你是神哦，怎麼可能，所以我的筆錄才說不知道
    是誰開槍，其實我也是認為張嘉仁在現場圖編號7的位置對
    我開槍。」（見原審卷第164頁反面），已與其偵訊、原審
    及本院上訴審所為證述內容（證稱是蔡銘修開槍）並不相符
    ，亦與蔡銘修於原審自白後迄本院上訴審審理期間所稱：張
    嘉仁跑向伊旁邊，搶下伊高舉對空鳴槍之槍枝後，再對湯鴻
    安射擊，當時湯鴻安已跑向張嘉仁站在湯鴻安前面，張嘉仁
    就對湯鴻安近距離（約距100公分）射擊等（見上訴審卷一
    第84頁）情節不符。證人湯鴻安於本院上訴審亦明確證稱：
    「（問：若不是因為曾國威告訴你開槍者為蔡銘修，你自己
    能否獨立判斷、能否知道開槍者是蔡銘修或張嘉仁2人之中
    的哪1個人？）不知道。」、「（問：你所謂的不知道，是
    從案發當時到現在都不知道？）是。」等語（見上訴審卷二
    第27頁反面）。故湯鴻安於原審一度證述係被告張嘉仁開槍
    等詞，亦為本院所不採。
  (7)蔡銘修雖供稱：其有持槍，但於高舉對空鳴槍後遭張嘉仁所
    搶去，然此情此景僅其1人供述，湯鴻安、曾國威、林文偉
    均未曾提及被告張嘉仁曾搶下蔡銘修手中之槍枝，蔡銘修於
    警、偵訊及於原審提出自白書之前，亦均未曾提及此節。雖
    湯鴻安對於案發過程究竟係何人開槍射擊，因受曾國威影響
    ，致一度出現開槍者係蔡銘修，後又改稱是張嘉仁等供述，
    以致無法確認究係何人開槍射擊，湯鴻安固然無從確認開槍
    者，然就其與被告張嘉仁扭打及其後逃逸過程，已有近距離
    之接觸，就具體詳情則證述為：「（問：當時你有無上前搶
    槍？）沒有。」、「（問：當時你有無碰觸到槍枝？）沒有
    。」、「（問：張嘉仁跟你扭打後，他是往他車的方向跑？
    ）對。」、「（問：張嘉仁跑走時，車上的蔡銘修下來了嗎
    ？）有，有下來了吧。」、「（問：你往馬路跑的時候，你
    的視線集中在何處？前面？還是連旁邊都會看？）前面。」
    、「（問：既然你眼睛是往前看，你會注意到張嘉仁及他們
    所乘坐的那部車？）是，那時候我在後面追，他們在前面都
    跑上車就走了。」、「（問：既然他們都有上車，你為何會
    中彈？）那是追出去在中間的時候，應該是我追出去時就已
    經被打到了，但當時還不知道，是到外面才發現到濕濕的。
    」、「（問：如果以你剛所述，你是追到中間時就中彈，當
    時你有無注意到張嘉仁的方向是不是背對著你往車上跑？）
    是，但重點是中間有拉扯，拉扯完他就跑出去了。」、「（
    問：依你事後回想起你可能中彈的那個時間點，你是不是還
    一直在追張嘉仁？）對。」、「（問：這是不就表示你只能
    看到張嘉仁的背面？）是。」、「（問：若是如此，張嘉仁
    如何能開槍打你？）中間是有停頓一下子，我們中間還有交
    集，有停留、對峙。」、「（問：張嘉仁當時也是有面對你
    ？）對。」、「（問：那時張嘉仁在車內還是在車外？）那
    時張嘉仁和我都是在中彈車子的旁邊，然後交集完，他就跑
    回車上、我在後面追。．．就是我們有交集，我們在那裡有
    面對面拉扯，然後他跑出去就變成他是背對著我。」、「（
    問：．．你發現中彈時，張嘉仁是面對著你還是他已經跑到
    車裡？）他是背對著我。」、「（問：你感覺中彈時，張嘉
    仁還在往前跑嗎？）對，他們要跑上車了。」等語（見上訴
    審卷二第25頁反、29頁反面、30頁反面-31頁、33頁）。可
    徵依當時湯鴻安與被告張嘉仁扭打後，被告張嘉仁隨即跑離
    現場並背對著湯鴻安，湯鴻安跑至馬路上才發現已經中彈之
    客觀情況，被告張嘉仁顯無可能再有如蔡銘修所述「我下車
    將槍枝舉高，我沒有射擊，張嘉仁跑到我旁邊將槍枝搶走，
    就對湯鴻安開槍，當時湯鴻安站在張嘉仁前面，．．」（見
    上訴審卷一第84頁）之情。故依湯鴻安於上訴審描述其記憶
    中與張嘉仁扭打、其遭射擊及見聞張嘉仁逃離現場上車後離
    去等過程，被告張嘉仁顯無機會搶下蔡銘修手中槍枝再對湯
    鴻安射擊之理。蔡銘修此部分供述顯僅有其個人供述，且亦
    與先前警、偵訊及於原審提出自白書前，所為歷次供述俱不
    相符，要難採信。
  (8)蔡銘修雖供稱案發後伊與張嘉仁、劉秉逢、李松強4人在1個
    房間談，李松強叫伊等好好想一想，看誰開的槍，由那個人
    全部攬下來，隔天去投案時，伊與張峻偉、劉秉逢、李松強
    、顏清金、張嘉仁在同1地點1樓談，就說由伊出面擔罪，李
    松強並要求伊先摸槍，以便留下指紋，伊就將槍枝交給李松
    強，再與張嘉仁、劉秉逢一起去投案等語（見上訴審卷一第
    85頁）。惟證人李松強於上訴審堅詞否認上情，且蔡銘修供
    述上情亦與證人李松強於原審證述被告張嘉仁、蔡銘修及劉
    秉逢投案情節亦不相符（見原審卷一第123頁、上訴審卷一
    第219頁反面、220頁），亦與劉秉逢於本院上訴審證述投案
    前並未討論要如何陳述（見上訴審卷一第205頁反面）、張
    峻偉於本院上訴審證述蔡銘修、張嘉仁、劉秉逢有無於案發
    後商量要由蔡銘修出面投案一情，伊並不知道，也未曾看過
    李松強要求蔡銘修摸槍，以便留下指紋投案此一場景（見上
    訴審卷二第152頁反面、153頁反面）不符。又依蔡銘修於臺
    灣臺中看守所之會客錄音光碟，經原審法官助理勘驗後，固
    有張嘉仁於97年5月26日前往會面時，於0分4秒起、1分7秒
    起，蔡銘修答以「好啦。你講的那個，我答應你。（重覆3
    次）」「你講的那個，我答應你，你叫他先拿1、20寄進來
    ，不然到時候如果人死了。」張嘉仁又稱：「小偉有拍胸脯
    。你放心啦。我會幫你處理好。」97 年10月3日張嘉仁再度
    前往會面時，又稱「幹你娘！你這樣搞會變成我們兩個都死
    ，知道嗎？」97年10月9日，劉宥熏前往會面，固有提及「
    我感覺你實在委屈！」「要判決了？你有甲（『咬』嗎？）
    」蔡銘修答「我全部都說出來了。」「該說的，我要全部說
    出來。對，該說的我都有講了。」等語，有勘驗紀錄1份在
    卷可參（見原審卷二第160-167頁），雖可懷疑蔡銘修於投
    案時確實隱瞞部分事實真相，而證人劉宥熏於本院上訴審亦
    具結證述：當時伊聽朋友說蔡銘修與張嘉仁究竟何人去開槍
    ，伊等均不清楚，去會面時聽到蔡銘修提起，伊才跟他說如
    果不是他開槍，那他就比較委屈一點（見上訴審卷一第214
    頁反面）。然案發當時究竟係蔡銘修或張嘉仁開槍？其等犯
    意聯絡為何？是否被告2人均共犯而推由蔡銘修1人承擔，不
    要將張嘉仁供出？抑或實際上本案純屬張嘉仁1人所為，蔡
    銘修全然不知情等節，自上開之會客錄音光碟譯文顯然無法
    證明此節。
  (9)共同被告蔡銘修及被告張嘉仁2人經測謊後，就「那天在
    車行外你有沒有拿槍射擊？（答：沒有）那天在『興大車
    行』外你有沒有拿槍射擊？（答：沒有）」2問題，蔡銘修
    均呈現「無不實反應」，被告張嘉仁均呈現「不實反應」，
    有測謊鑑定書2份及所附測謊同意書、測謊圖譜數據分析表
    、問題單、鑑定人結文、測謊鑑定人李錦明簡歷、圖譜鑑核
    人刑事警察局鑑識科組長陳振煜簡歷、合格證書等件在卷可
    參（見原審卷三第13-49頁、上訴審卷二第84-98頁）。雖蔡
    銘修就否認下手開槍射擊之供述，無不實之情緒波動反應，
    被告張嘉仁則呈現情緒波動之不實反應。惟查︰「測謊鑑定
    ，係依一般人在說謊時，會產生遲疑、緊張、恐懼、不安等
    心理波動現象，以科學方法，由鑑定人利用測謊儀器，將受
    測者之上開情緒波動反應情形加以紀錄，用以分析判斷受測
    者之供述是否違反其內心之真意而屬虛偽不實。故測謊鑑定
    ，倘鑑定人具備專業之知識技能，復基於保障緘默權而事先
    獲得受測者之同意，所使用之測謊儀器及其測試之問題與方
    法又具專業可靠性時，該測謊結果，固非無證據能力，但證
    明力如何，事實審法院仍有自由判斷之職權。若被告有利之
    供述，經鑑定並無任何虛偽供述之情緒波動反應，又無其他
    合法之積極證據足以證明該部分之犯罪事實時，即可印證其
    真實性，而得為有利於被告之認定．．。反之，若查有其他
    合法之積極證據，可證明被告有該部分犯罪事實者，自不得
    徒以被告通過測謊，即作為否定其他事證之唯一證據。」此
    有最高法院92年臺上字第5816號判決可參。是以，本件既經
    本院審理結果，認被告張嘉仁與蔡銘修之犯行明確，則自不
    得僅因蔡銘修通過測謊、被告張嘉仁未通過測謊，即無視前
    揭歷歷事證，而逕為蔡銘修未為開槍射擊，係被告張嘉仁開
    槍射擊之認定。
  (10)綜上所述，本院仍認本案實際著手開槍朝湯鴻安射擊者為蔡
    銘修，而非被告張嘉仁。惟依案發當天被告張嘉仁與蔡銘修
    於深夜時分前往「興大租車行」係源自於被告張嘉仁為解決
    林文偉、劉宥熏與湯鴻安間之賭博債務糾紛，被告蔡銘修係
    應被告張嘉仁之指示而陪同前往，而被告張嘉仁於案發前即
    自林文偉、劉宥熏處聽聞湯鴻安嗆聲將與其「輸贏」（臺語
    譯音）之挑釁言論，且在被告張嘉仁搭載被告蔡銘修前往興
    大租車行前，亦係被告張嘉仁主動將車輛駛往友人，專程向
    「華哥」借入扣案槍彈後，再持以前往「興大租車行」，復
    依共同被告蔡銘修供稱：被告張嘉仁在前往「興大租車行」
    途中，有說如果到時候打起來的話，叫我開槍打對方等語，
    顯見其等應已打算如果發生激烈衝突，即會使用上開槍彈朝
    對方開槍。嗣雙方果然發生激烈衝突，被告張嘉仁復遭湯鴻
    安之追打而往蔡銘修方向逃去，蔡銘修見狀，果持槍彈下車
    開槍射擊對方（湯鴻安）身體，合計射擊3槍，其中1槍擊中
    湯鴻安之右腹部，導致右腹、腰各有1穿透性槍傷傷口，觀
    諸該3槍係接續朝湯鴻安之身體方向射擊，亦非朝地上或天
    空射擊，並無警示之意味，是共同被告蔡銘修於原審及本院
    審理時供稱：張嘉仁係要其朝對方的腳部開槍等語，應不足
    採。是共同被告蔡銘修持槍朝湯鴻安身體射擊之行為，早在
    被告張嘉仁與蔡銘修間之犯意聯絡範圍，雖其未實際下手或
    接手實施射擊行為，惟其既有犯意之聯絡，仍應與蔡銘修就
    開槍射擊湯鴻安身體之行為負共犯責任。
  3.按行為人對於構成犯罪之事實，預見其發生而其發生並不違
    背其本意者，以故意論，刑法第13條第2項定有明文，亦即
    不確定故意（或稱間接故意）；而刑法上過失犯之成立，以
    行為人對於構成犯罪事實應注意、並能注意而不注意（無認
    識之過失），或雖預見其能發生，而確信其不發生（有認識
    之過失）為要件，設行為人對於構成犯罪之事實，已預見其
    能發生，又無確信其不能發生之情形，即係故意而非過失，
    若已預見有此結果而悍然為之，自不得主張係過失。查：
  (1)扣案槍枝係口徑9mm制式半自動手槍，為德國HK廠USP型，槍
    管內具6條右旋來復線，擊發功能正常，另送鑑子彈9顆，認
    均係口徑9mm制式子彈，均可擊發，認均具殺傷力，並非一
    般之改造手槍或玩具手槍。被告張嘉仁就共同被告蔡銘修持
    槍朝湯鴻安身體射擊之行為，應有犯意之聯絡，已如前述，
    且槍枝乃威力強大之武器，本身具有高度之危險性與不確定
    性，深夜時分倘若專程持制式槍彈前往處理賭債糾紛，一旦
    現場發生拉扯或暴動，而促使持槍者發射制式槍彈，勢必造
    成在場人士因閃躲不及致身體受有重大傷害，或危及生命之
    可能，此乃一般常識，被告張嘉仁與蔡銘修2人均為智識成
    熟之男子，主觀上應可預見如持制式槍彈朝人體腹部等要害
    部位發射，將造成人體重要臟器、維生組織受損及大量失血
    而死亡，仍蓄意共同攜帶制式槍彈前往案發現場，嗣後於發
    生激烈衝突時，果由蔡銘修持槍射擊被害人湯鴻安之身體，
    並接續射擊3槍，其中1槍擊中湯鴻安之右腹部，導致右腹、
    腰各有1穿透性槍傷傷口，經送醫急救後始悻免於難，益徵
    被告張嘉仁與蔡銘修2人於案發當時確實有殺人之不確定故
    意。
  (2)證人湯鴻安就遭槍射擊情節，於警詢陳稱：「．．當時車上
    應該還有至少乙名駕駛，就在此時就起身跑向少年身邊，對
    我連續開槍射擊3發，有1發射中我右腹部（穿透），．．」
    （見警卷第20、21頁）；於檢察官偵訊時具結證述：「（下
    車的這人是如何開槍的？）朝著我開槍，我記得他連續對著
    我開了3槍。」（見偵卷第36頁）；於原審具結證述：「我
    聽到3聲槍響。」、「3槍好像是連開。」、「他一下車就開
    3槍。」（見原審卷一第74頁反面、75頁）；於本院上訴審
    具結證述：「（你當時有無聽到3聲槍響？）是。」等語（
    見上訴審卷二第25頁反面、33頁）。
  (3)證人曾國威於警詢時證稱：「我有看見他拿1把手槍對著湯
    鴻安連開3槍後，隨即就搭乘該部．．自小客車逃逸。」（
    見警卷第36頁）；於原審具結證稱：「我聽到是3聲（槍聲
    ）。」、「（你聽到第1聲槍響與第2聲槍響距離多久？）很
    近，大約幾秒鐘。」、「（第2聲槍響與第3聲槍響距離多久
    ？）也是幾秒鐘。」等語（見原審卷一第126頁）。
  (4)稽之證人湯鴻安、曾國威證述內容，其等確實聽聞3聲槍響
    ，且3聲槍響間隔均很近、約幾秒鐘時間、好像是連開等情
    。且證人即臺中市警察局第三分局偵查隊鑑識小組偵查佐倪
    晨於原審具結證稱：槍擊發的聲音與卡彈的聲音不一樣，卡
    彈不會有爆炸聲（見原審卷一第129頁反面），及證人湯鴻
    安、曾國威均證述確實聽聞3聲槍響等語明確，是以蔡銘修
    供稱第3聲卡彈云云，顯無可採。又湯鴻安遭蔡銘修持槍射
    擊其身體，先後共計3槍，其中1槍已致湯鴻安之右腹、腰各
    有1穿透性槍傷傷口，彼時湯鴻安並無因快跌倒或彎腰而產
    生身體微傾之姿勢，已經湯鴻安、曾國威於原審、本院上訴
    審審理時具結證述在卷，且經本院上訴審當庭勘驗湯鴻安右
    腹部因槍傷所留疤痕，其右腹部前面疤痕（子彈之穿入點）
    距地面為111公分，後腰處疤痕（子彈之射出穿透口）距地
    面111公分，有本院上訴審98年10月7日審判筆錄可按（見上
    訴審卷二第33頁反面），顯見湯鴻安係遭蔡銘修持槍平舉射
    擊，以致產生湯鴻安右腹部疤痕之穿入點、穿透口之距離地
    面高度均屬相同，湯鴻安受有上開傷勢，絕無可能因其本身
    行動關係而受傷。應係蔡銘修持右手單手往前平舉槍枝，朝
    湯鴻安身體射擊，導致湯鴻安受有如上傷勢等情，應與事實
    相符而堪予採信。益徵被告張嘉仁與蔡銘修確有共同殺人之
    不確定故意甚明。
  (5)至蔡銘修雖迭自警、偵訊、原審初期行準備程序時，均坦承
    持槍射擊湯鴻安，其後已改供稱：實際下手之人為張嘉仁等
    語。然其當知持槍射擊人之身體，可能導致人失去性命之重
    要性與危險性，雖其自警、偵訊、原審自白前所為歷次供述
    ，意在由其1人扛下全部持槍、開槍之責任，以便讓被告張
    嘉仁得以順利脫罪。然果如蔡銘修所述，在其與被告張嘉仁
    同車前往「興大租車行」之際，被告張嘉仁即已指示蔡銘修
    如發生紛爭，只需蔡銘修持槍射擊對方之腳部即足（此部分
    則為被告張嘉仁所否認），則蔡銘修在警詢初始，即知可以
    「其本意在射擊湯鴻安之腳部、卻因其突然彎曲或欲跌倒才
    不慎射中其右腹部，形成右腹、腰各1穿透性槍傷」等情詞
    辯解，何以蔡銘修於警詢初始不供述上情（亦可達到其使張
    嘉仁脫罪之用意），反而於同日偵訊及法官行羈押庭訊問時
    為「我們就要跑，阿安〈即湯鴻安〉又要衝過來，那時太緊
    張，我就對著他肚子右腹部開槍，第1槍沒有打中，第1槍是
    對著地上開，第2槍才是對著他肚子開。」、「我第1槍是對
    地上開，第2槍是他們要來搶槍，緊張時開的。」等供述內
    容（見偵卷第11頁、聲羈卷第5頁），而絲毫未提及原來要
    射擊湯鴻安腳部之供述。況觀諸蔡銘修所射擊之3槍係接續
    朝湯鴻安之身體方向射擊，而非朝地上或天空射擊，並無警
    示之意味，益見蔡銘修於供稱原來是要射擊湯鴻安腳部云云
    ，顯係其飾卸殺人犯意之說詞，自無可採。
  4.基上說明，被告張嘉仁與蔡銘修間確有共同殺人之不確定犯
    意聯絡。其等槍射擊湯鴻安身體，然未導致死亡之結果，係
    屬未遂犯。
(三)、綜上所述，被告張嘉仁確有與蔡銘修共同持有制式手槍與子
    彈、共同殺人未遂等犯行，其所辯無非卸飾之詞，不足採信
    ，事證明確，其犯行洵堪認定。
二、核被告張嘉仁所為，係犯刑法第271條第2項、第1項之殺人
    未遂罪、槍砲彈藥刀械管制條例第7條第4項之未經許可持有
    手槍罪及同條例第12條第4項之未經許可持有子彈罪。被告
    張嘉仁與蔡銘修間，就上開持有槍彈、殺人未遂犯行，有犯
    意聯絡及行為分擔，為共同正犯。被告張嘉仁以1行為同時
    持有制式手槍及子彈，係1行為觸犯2罪名，為想像競合犯，
    應依刑法第55條規定從1重之未經許可持有手槍罪處斷。被
    告張嘉仁已著手實行殺人犯行而未得逞，為未遂犯，應依刑
    法第25條第2項之規定減輕其刑。又行為人為犯特定罪而持
    有槍、彈，並於持有槍、彈後即緊密實行該特定犯罪，雖其
    持有槍、彈之時地與犯特定罪之時地，在自然意義上非完全
    一致，然2者仍有部分合致，且犯罪目的單一，依一般社會
    通念，認應評價為1罪方符合刑罰公平原則，如予數罪併罰
    ，反有過度處罰之疑，與人民法律感情亦未契合；是於牽連
    犯廢除後，適度擴張1行為概念，認此情形為1行為觸犯數罪
    名之想像競合犯，方屬適當（最高法院97年度臺上字第1880
    號判決參照）。查被告張嘉仁係因案發當日欲前往「興大租
    車行」與湯鴻安等人談判賭博之事，始在前往「興大租車行
    」前，專程前往向「華哥」借用制式手槍及子彈後，再持該
    槍彈前往「興大租車行」，並在「興大租車行」發生衝突時
    ，進而持槍射擊對方，雖然被告張嘉仁與蔡銘修持有槍彈之
    行為與實際射擊殺人未遂之行為，並非同時間發生，然仍有
    部分合致，且被告張嘉仁與蔡銘修2人持槍彈之目的在與對
    方衝突時持以射擊，依一般社會通念，認應評價為1罪方符
    合刑罰公平原則，故被告張嘉仁上開持有制式手槍、殺人未
    遂之2行為，亦為想像競合犯，應依刑法第55條之規定從1
    重之殺人未遂罪處斷。被告張嘉仁殺人未遂之犯行，雖未據
    公訴人起訴，惟與已起訴之持有制式手槍罪間，有想像競合
    犯之裁判上一罪關係，為起訴效力所及，且業經臺灣臺中地
    方法院檢察署檢察官以99年度偵字第10067號移送本院併案
    審理，本院自得一併予以審理。
三、原審認被告張嘉仁罪證明確，因予論罪科刑，固非無見，惟
    ：被告張嘉仁於本案亦犯殺人未遂罪，且與已起訴之違反槍
    砲彈藥刀械管制條例部分具有想像競合犯之裁判上一罪關係
    ，原判決僅於事實、理由欄說明其犯該罪，卻未適用想像競
    合犯之裁判上一罪關係，併予審理，已有未洽。另被告張嘉
    仁與蔡銘修2人所為殺人未遂犯行，係在預見其等持有制式
    槍彈前往糾紛現場，隨時可能發生槍枝擊發當場擊斃他人，
    仍執意為之，且事先即謀議如與談判對方發生激烈衝突時，
    即持槍朝對方身體射擊，而其等主觀上應可預見如持制式槍
    彈朝人體腹部等要害部位發射，將造成人體重要臟器、維生
    組織受損及大量失血而死亡，仍蓄意共同攜帶制式槍彈前往
    案發現場，嗣後於發生激烈衝突時，果由蔡銘修持槍射擊被
    害人湯鴻安之身體，並接續射擊3槍，其中1槍擊中湯鴻安之
    右腹部，導致右腹、腰各有1穿透性槍傷傷口，經送醫急救
    後始悻免於難，是被告張嘉仁與蔡銘修所為殺人未遂犯行應
    係基於殺人之不確定故意；然原審認係基於確定故意所為殺
    人未遂犯行，亦有未洽。被告張嘉仁上訴意旨猶執前詞否認
    犯罪，其上訴雖無理由，惟原判決關於被告張嘉仁部分既有
    上開可議之處，即屬無可維持，自應由本院將原判決關於張
    嘉仁部分予以撤銷改判。爰審酌被告張嘉仁年輕力盛，體無
    殘缺，僅為替友人解決糾紛，率而向他人借槍射擊，逞兇鬥
    很，危害社會治安甚鉅，視法律於無物，毫無法治觀念可言
    ，暨考量其素行、品行、所用手段、方法、被告張嘉仁已與
    被害人湯鴻安達成和解，有和解筆錄附於本院更一審卷（第
    138頁）可參等一切情狀，量處如主文第2項所示之刑。扣案
    之德國HK廠製USP型制式半自動手槍1支（槍枝管制編號0000
    000000，含彈匣1個）、制式子彈6顆，均係違禁物，應依刑
    法第38條第1項第1款之規定宣告沒收；另制式子彈3顆業已
    擊解射擊完畢，已不具有殺傷力，爰不予宣告沒收，附此敘
    明。
據上論斷，應依刑事訴訟法第369條第1項前段、第364條、第299
條第1項前段，槍砲彈藥刀械管制條例第7條第4項、第12條第4項
，刑法第11條、第28條、第271條第2項、第1項、第25條第2項、
第55條、第38條第1項第1款，判決如主文。
本案經檢察官王清杰到庭執行職務。
中    華    民    國   100    年    8     月    31    日
            刑事第八庭  審判長法  官  羅  得  村
                              法  官  李  雅  俐
                              法  官  簡  源  希
以上正本證明與原本無異。
如不服本判決應於收受送達後十日內向本院提出上訴書狀，其未
敘述上訴之理由者，並得於提起上訴後十日內向本院補提理由書
（均須按他造當事人之人數附繕本）「切勿逕送上級法院」。
                              書記官  李  宜  珊
中    華    民    國   100    年    8     月    31    日